【裁判字號】    90,上更(一),917
【裁判日期】    901228
【裁判案由】    毒品危害防制條例
【裁判全文】
臺灣高等法院刑事判決                            九十年度上更(一)字第九一七號
    上  訴  人
    即  被  告  乙○○
    選任辯護人  吳發隆
右列上訴人因違反毒品危害防制條例案件，不服台灣桃園地方法院八十八年度訴緝字
第一八號，中華民國八十八年三月十六日第一審判決（起訴案號：八十七年度偵字第
一二七二五號），提起上訴，本院判決後，經最高法院發回，本院判決如左：
    主  文
原判決撤銷。
乙○○無罪。
    理  由
一、公訴意旨略以：甲○○自民國（下同）八十六年八月間起，至八十六年九月止，
    連續前往位於桃園縣中壢市仁德里仁美新村二０二號丙○○、乙○○姊弟住處購
    買安非他命，並攜回桃園縣中壢市仁德里仁美新村九十六號住處吸食。嗣警於八
    十六年九月十八日下午十一時許，在甲○○住處查獲，並扣押安非他命及吸食器
    ，案經桃園縣警察局平鎮分局移送，因認乙○○連續犯有麻醉藥品管理條例第十
    三條第二項第一款之非法販賣安非他命罪嫌。
二、按犯罪事實應依證據認定之，無證據不得推定其犯罪事實，刑事訴訟法第一百五
    十四條定有明文。又事實之認定，應憑證據。如未能發現相當證據，或證據不足
    以證明，自不能以推測或擬制之方法，為裁判基礎。（最高法院四十年台上字第
    八六號判例意旨參照）。又利用非共同被告之共犯之自白或其他不利於己之陳述
    ，為認定被告犯罪之證據，不特與利用被告自己之自白作為其犯罪之證明同有自
    白虛偽性之危險，亦不免有嫁禍於被告而為虛偽供述之危險。故就刑事訴訟法第
    一百五十六條第二項之立法意旨觀之，非共同被告之共犯之自白或其他不利於己
    之陳述，固得作為認定被告犯罪之證據，但不得作為有罪判決之唯一證據，仍應
    調查其他必要之證據，以察其是否與事實相符，亦即仍須有補強證據以擔保該共
    犯自白之真實性，始得採為斷罪之依據，並非絕對可由法院自由判斷該共犯之自
    白或不利於己之陳述之證明力。若不為調查，而專憑此項供述據為被告犯罪事實
    之認定，即與上開規定有違。矧麻醉藥品管理條例第十三條之三規定：犯第十三
    條之一第二項各款之罪，供出麻醉藥品來源，因而破獲者，得減輕其刑。則販賣
    、施用或持有毒品之人，如供出麻醉藥品之來源因而破獲者，既得藉以邀求寬典
    減輕其刑，為擔保其所為不利於對向共犯之陳述之真實性，尤應有足以令人確信
    其陳述為真實之補強證據。又上開所謂共犯，包括任意共犯及必要共犯（含對向
    犯罪之共犯）；所謂補強證據，則指除該自白或不利於己之陳述本身之外，其他
    足以證明自白之犯罪事實確具有相當程度真實性之證據而言，雖所補強者，非以
    事實之全部為必要，但亦須因補強證據與自白之相互利用，足使犯罪事實獲得確
    信者，始足當之。
三、公訴人認上訴人即被告乙○○犯非法販賣安非他命罪嫌，無非以被告與丙○○共
    同販賣安非他命之事實，業據被告丙○○坦白承認，並經甲○○指述無訛，且有
    乙○○之口卡片附卷足憑，再丙○○為乙○○之胞弟，當無挾嫌誣攀之理等為其
    論據。
四、訊據被告否認有何非法販賣安非他命之犯行，辯稱：伊認識甲○○，但不是很熟
    ，當時交由丙○○轉交甲○○之物係感冒藥，伊並未販賣安非他命予甲○○等語
    。經查：
    (一)同案被告甲○○於警訊時供稱：「（問：你所持有之一小包安非他命０點二公
      克（含袋）之來源？價錢多少？）是我於今日十五時許在中壢市仁美新村二０
      二號旁向一名叫『小惠』的女子以新台幣一千元之代價購得」（見偵查卷第三
      頁），然於原審訊問時則稱當時係警方叫伊打電話叫丙○○送安非他命，此亦
      經丙○○坦承不諱（同上第五四五號原審卷第二四頁至第二五頁），前後不符
      ，究竟當時甲○○係向乙○○或丙○○購入扣案之安非他命，即非無疑。再者
      ，甲○○於警訊時稱：「前後共向小惠之女子購買十餘次安非他命，但其中有
      約三、四次是向其弟阿順購得吸食，每次均購買一小包約零點二公克，價錢均
      是新台幣一千元」「小惠是乙○○，阿順是丙○○，兩人是親姊弟，每次幾乎
      都是我先打電話到他家（0000000）訂貨後，於約定時間內到他家旁一
      手交錢一手交貨」、「約有一個多月之久，約十餘次（問：你前後共吸食安非
      他命幾次？），及在偵查中供稱：自八十六年八月份起向乙○○購買安非他命
      ，一包一千元買的，前後買了十幾次等語（見偵查卷第三頁背面、第四頁、第
      二十二頁背面），嗣於原審審理時猶指稱：伊安非他命是向丙○○、乙○○購
      買的云云（見原審八十七年度訴字第五四五號卷第七七頁正面）﹔而同案被告
      丙○○於警訊時供稱：「幾乎都是我姊姊乙○○與甲○○接觸，將安非他命賣
      給他的，我只有代我姊姊賣給他三、四次，約在八十六年八月底至九月初之間
      ，地點均是在我家旁空地交貨」等語（見偵查卷第九頁背面）。從而，由甲○○及丙○○所供觀之，苟被告係於八十六年八月間至九月十八日前，共販售安
      非他命予甲○○約十餘次，顯見期間二人聯繫次數，尚稱頻繁。惟查：被告之
      戶籍地固在桃園縣中壢市仁德里仁美新村二０二號，有戶籍謄本可按（見同前
      第五四五號原審卷第三三頁），然其胞弟丙○○於警訊時供稱：被告偶爾回家
      ，不知其現住何處（見偵查卷第九頁反面），既然被告於案發前偶爾在家，甲○○何以能於被捕獲前一個多月間以被告家中電話密集聯繫十餘次？甚至於被
      告住宅旁空地交貨？顯於常理不合，甲○○供詞尚難採認。
    (二)共同被告丙○○於警訊固陳稱伊與被告共同販賣安非他命予甲○○（偵查卷第
      九頁反面），但其於原審訊問時供稱：「（問：警局中你說乙○○有無賣安給
      甲○○？）沒有。」（見同上第五四五號原審卷第二五頁反面）、復經本院訊
      問，丙○○改稱：「（問：你姊姊有賣安非他命？）我不知道。」、「（問：
      你有替你姊將安非他命賣給甲○○？）我姊是有說叫我將（不知道什麼的）東
      西交給甲○○。」、「（問：那東西是用何物裝？）是用包藥的紙包的。」、
      「（問：你姊是如何交代你的？）是他剛好不在，所以就交代我若別人來找他
      時把交東西交給對方。」（見本院卷第三七頁、第三八頁），均顯與警訊時所
      供相互矛盾，其陳述並非無瑕疵，究不能以丙○○與被告有姊弟關係，即認為
      丙○○無挾嫌誣攀之理。
    (三)本件現場扣案之安非他命兩包（各毛重０點二公克）及吸食器，經甲○○及丙○○分別供承係渠等所持有（見偵查卷第三頁、第九頁、第十七頁），並無證
      據證明該扣案安非他命係乙○○所交付或販賣。再被告並非現行犯，警方於被
      告身上或住處，均未查獲任何安非他命、價款、或販賣用電子秤、分裝袋等工
      具。
    (四)又甲○○固因非法施用安非他命，經原審裁定送台灣桃園看守所附設觀察勒戒
      所觀察、勒戒（見同上第五四五號原審卷第三七頁），惟與被告犯罪事實之認
      定究屬二事，自難援附比引逕為推論被告有販賣安非他命予甲○○之事實。
    綜上所述，同案被告甲○○之證言，並不可採信，共同被告丙○○之陳述亦有瑕
    疵，又查無其他補強證據，揆諸上開說明，尚難遽認被告犯罪，不能證明被告犯
    罪，自應諭知無罪之判決。
五、原審未予詳查，遽認被告犯罪，自有未合，被告上訴亦指摘及此，自應由本院將
    原判決撤銷改判，依法諭知被告無罪之判決。
據上論斷，應依刑事訴訟法第三百六十九條第一項前段、第三百六十四條、第三百零
一條第一項，判決如主文。
本案經檢察官吳慎志到庭執行職務。
中      華      民      國      九十      年    十二    月    二十八    日
                              臺灣高等法院刑事第二十四庭
                                  審判長法  官  陳  貽  男
                                        法  官  王  炳  梁
                                        法  官  李  世  貴
右正本證明與原本無異。
如不服本判決應於收受送達後十日內向本院提出上訴書狀，其未敘述上訴之理由者並
得於提起上訴後十日內向本院補提理由書（均須按他造當事人之人數附繕本）。
                                        書記官  魏  汝  萍
中      華      民      國      九十      年    十二    月    二十八    日


司法院資訊處製作；財團法人民間司法改革基金會備份。
